【裁判字號】    99,上易,897
【裁判日期】    990608
【裁判案由】    妨害家庭
【裁判全文】
臺灣高等法院刑事判決                 99年度上易字第897號
上  訴  人
即  被  告  甲○○
            丙○○
上  一  人
選任辯護人  林淑娟律師
上列上訴人因妨害家庭案件，不服臺灣桃園地方法院99年度易字
第73號，中華民國99年3月31日第一審判決（起訴案號：臺灣桃
園地方法院檢察署98年度偵字第22086號），提起上訴，本院判
決如下：
    主  文
上訴駁回。                                              
    事實及理由
一、本案經本院審理結果，認第一審判決以上訴人即被告甲○○
    所為，係犯刑法第239條前段之通姦罪；被告丙○○所為，
    係犯刑法第239條後段之相姦罪。並審酌被告甲○○、丙○○二人均無前科紀錄，有本院被告前案紀錄表可稽，復考量
    被告甲○○、丙○○均各係有配偶之人，理應知悉夫妻雙方
    互負之忠實義務，關乎婚姻關係之圓滿，縱有夫妻相處摩擦
    以致情感淡薄或品質欠佳等因素存在，亦應妥適處理，迨婚
    姻關係結束後，始可另行發展男女情感，詎被告二人均無視
    於社會風俗禮教，不知謹守分際，而為前揭通姦、相姦行為
    ，實值非難，並兼衡其等之智識程度、社會經驗、對告訴人
    所造成之傷害等一切情狀，判決：「甲○○有配偶而與人通
    姦，處有期徒刑肆月，如易科罰金，以新臺幣壹仟元折算壹
    日。」、「丙○○與有配偶之人相姦，處有期徒刑肆月，如
    易科罰金，以新臺幣壹仟元折算壹日。」；認事用法及量刑
    均無不當，應予維持，並引用第一審判決書記載之事實、證
    據及理由（如附件原審判決書）。
二、本案事證已明。被告甲○○、丙○○仍執陳詞否認犯罪，而
    指摘原判決不當。本院認為均無理由，應予駁回。
據上論斷，應依刑事訴訟法第373條、第368條，判決如主文。
本案經檢察官曾忠己到庭執行職務。
中    華    民    國    99    年    6     月    8     日
                  刑事第一庭審判長法  官  葉騰瑞
                                  法  官  莊明彰
                                  法  官  王炳梁
以上正本證明與原本無異。
不得上訴。
                                  書記官  陳佳伶
中    華    民    國    99    年    6     月    8     日
附錄本案論罪科刑法條全文：
刑法第239條：
有配偶而與人通姦者，處1年以下有期徒刑。其相姦者亦同。
附件：
臺灣桃園地方法院刑事判決                99年度易字第73號
公  訴  人  臺灣桃園地方法院檢察署檢察官
被      告  甲○○  女  26歲（民國○○年○月○日生）
                    身分證統一編號：Ｚ000000000號  
                    住桃園縣大園鄉後厝村後厝10之8號
            丙○○  男  30歲（民國○○年○月○日生）
                    身分證統一編號：Ｚ000000000號  
                    住桃園縣蘆竹鄉○○路104巷45弄9號
                    居桃園縣蘆竹鄉○○路148之12號2樓
上列被告等因妨害婚姻及家庭案件，經檢察官提起公訴（98年度
偵字第22086 號），本院判決如下：
    主  文
甲○○有配偶而與人通姦，處有期徒刑肆月，如易科罰金，以新
臺幣壹仟元折算壹日。
丙○○與有配偶之人相姦，處有期徒刑肆月，如易科罰金，以新
臺幣壹仟元折算壹日。
    事  實
一、甲○○係乙○○之妻，為有配偶之人，而丙○○亦明知甲○○為有配偶之人。緣甲○○於民國96年3 月間，經由越南同
    鄉友人之介紹，前往當時由丙○○擔任負責人之勝祐企業有
    限公司工作，二人因而認識交往，進而產生男女間之愛慕感
    情。詎甲○○竟基於與丙○○通姦之犯意，而丙○○亦基於
    與有配偶之人相姦之犯意，於民國98年3 月17日至同年5 月
    11日間之某日，在臺灣地區某處，發生性交行為1 次。嗣因
    甲○○行徑多有可疑，為乙○○察覺有異，雙方於98年4 月
    26日為協議離婚不成發生爭執後，甲○○隨即負氣離家，於
    同年5 月1 日返家。迨至同年月11日晚間11時20分許，甲○○再次與乙○○討論離婚事宜時提及該事，乙○○始獲悉上
    情。
二、案經乙○○訴由臺灣桃園地方法院檢察署檢察官偵查起訴。
    理  由
壹、證據能力方面：
一、按被告以外之人於偵查中向檢察官所為之陳述，除顯有不可
    信之情況者外，得為證據，刑事訴訟法第159 條之1 第2 項
    定有明文。查證人甲○○、丙○○、乙○○於偵查中既均係
    以證人身份陳述，且經檢察官告以具結義務及偽證處罰後命
    之朗讀結文具結，因上開證人均係於負擔偽證罪處罰之心理
    下證述，並以具結擔保其供述真實性，復無受其他不當外力
    干擾情形，可信性極高，本院審酌上開各該證人於偵查中具
    結證述之際，其外部附隨之環境或條件並無不當，是依上說
    明，其等於偵查中所為證言，均具有證據能力，而得為證據
    。
二、次按共同被告之供述，就其他被告而言，本質上屬於證人，
    基於憲法第16條保障人民訴訟權及同法第8 條第1 項正當法
    律程序之規定，為確保刑事被告對證人之詰問權，除經被告
    於審判中同意作為證據，且法院審酌該言詞陳述或書面陳述
    作成時之情況，認為適當者外，仍應依法定程序令共同被告
    以證人身分到場具結陳述，並接受被告之詰問，其陳述始得
    作為認定被告犯罪事實之判斷依據。查甲○○於警詢中就丙○○所涉上開犯行之供述，對丙○○而言，以及丙○○於警
    詢中就甲○○所涉上開犯行之供述，對甲○○而言，本均屬
    被告以外之人於審判外所為之陳述，而為傳聞證據。然被告
    甲○○、丙○○於本院準備程序中既均對上開證據之證據能
    力並無意見（見本院卷第17頁），且經本院於審理期日提示
    上開筆錄並告以要旨，被告二人就此部分證據之證據能力亦
    均未聲明異議，本院審酌上開言詞陳述作成時之情況，並無
    違法取供情形或其他程序上之瑕疵，引用其等於警詢中所為
    陳述作為證據應屬適當，依刑事訴訟法第159 條之5 之規定
    ，即具證據能力。
三、又按被告以外之人於審判外之言詞或書面陳述，除法律有規
    定者外，不得作為證據；被告以外之人於審判外之陳述，經
    當事人於審判程序同意作為證據，法院審酌該言詞陳述或書
    面陳述作成時之情況，認為適當者，亦得為證據。當事人、
    代理人或辯護人於法院調查證據時，知有第159 條第1 項不
    得為證據之情形，而未於言詞辯論終結前聲明異議者，視為
    有前項之同意，刑事訴訟法第159 條第1 項及第159 條之5
    分別定有明文。查證人乙○○於警詢及檢察事務官詢問時所
    為陳述，固屬傳聞證據，惟檢察官及被告就前揭審判外陳述
    之證據能力，於本院準備程序及審判期日時均不爭執，且迄
    至言詞辯論終結前亦未再聲明異議。經核上開證據資料製作
    時之情況，查無違法不當或證明力明顯過低之瑕疵，亦認為
    以之作為證據應屬適當。
四、再按私人錄音、錄影之行為所取得之證據，應受刑法第315
    條之1 與通訊保障及監察法之規範。私人違反此規範所取得
    之證據，固應予排除，惟依通訊保障及監察法第29條第3 款
    規定：「監察者為通訊之一方或已得通訊之一方事先同意，
    而非出於不法目的者，不罰」，通訊之一方非出於不法目的
    之錄音，所取得之證據，即無證據排除原則之適用（最高法
    院92年度臺上字第2677、94年度臺上字第1619號判決意旨參
    照）。又私人錄音，若所竊錄者係對話之一方，則對他方而
    言其秘密通訊自由並無受侵害可言，是若被告與竊錄者對話
    中曾自白犯罪，而其自白於錄音當時並非出於強暴、脅迫、
    利誘等不正之方法，且與事實相符者，基於證據保全之必要
    性及手段方法之社會相當性之考量，仍應承認其證據能力。
    查本件告訴人乙○○所提出之98年5 月11日錄音光碟，既係
    由談話之一方乙○○自行錄製，且乙○○錄音之目的係為維
    護自身權益而蒐證，並非出於不法，依上開說明，該錄音光
    碟即無證據排除原則之適用，亦有證據能力。
五、最後，本案認定事實所引用之文書證據及物證，並無證據證
    明係公務員違背法定程式所取得，亦無刑事訴訟法第159 條
    之4 之顯有不可信之情況與不得作為證據之情形。本院斟酌
    本案卷內之證據並非非法取得，亦無證明力明顯過低之情形
    ，且經本院於審判期日依法進行證據之調查、辯論，被告於
    訴訟上之程序權即已受保障，故前揭各該證據，均得採為證
    據，合先敘明。
貳、實體方面：
一、訊據被告甲○○、丙○○二人均矢口否認有何通姦、相姦犯
    行。被告甲○○辯稱：我跟丙○○不是男女朋友，我之所以
    會叫他「老公」，純粹是一種好笑的稱呼而已，沒有其他意
    思；我從來沒有跟告訴人說有跟丙○○發生過性關係，錄音
    光碟裡的內容都是我自己虛構出來的云云。被告丙○○則辯
    稱：我之所以會稱呼甲○○為「老婆」、「寶貝」，都是出
    自於自己平常玩網路遊戲的習慣，另外告訴人所提出錄音光
    碟譯文中所記載之內容很多都不是事實云云。
二、本院查：
(一)、上開犯罪事實，業據證人即告訴人乙○○迭於警詢、偵訊及
    本院審理時指訴綦詳（見他卷第3 至4 頁、第32頁反面至第
    33頁、第48頁至第50頁，本院99年3 月19日審判筆錄第7 頁
    至第9 頁）。而經本院當庭勘驗證人乙○○所提出由其於98
    年5 月11日晚間11時20分許所錄製之錄音光碟結果，亦顯示
    被告甲○○當天在告訴人乙○○詢問其是否曾與被告丙○○
    發生性關係時，先後在錄音時間各為22分9 秒至24分6 秒，
    以及27分56秒至29分40秒之期間內，坦然直言其在越南及臺
    灣地區分別與被告丙○○發生性關係各1 次等情，經本院當
    庭勘驗無誤，製有勘驗筆錄在卷（見本院99年3 月12日審判
    筆錄第2 至6 頁），且各據被告甲○○於偵查中、告訴人乙○○於本院審理時分別陳述上開對話確係渠等所為（見他卷
    第88頁、本院99年3 月12日審判筆錄第7 頁），顯見被告甲○○確於審判外向告訴人自白其與被告丙○○曾發生性關係
    無誤。此外，並有錄音光碟1 張、其內儲存被告二人親密舉
    止照片及行動電話簡訊內容光碟4 張，以及本院依職權所翻
    拍之簡訊內容照片數百張存卷，在在均足以佐證補強告訴人
    乙○○上開所為指訴實在。至被告甲○○空言否認曾向告訴
    人表示與丙○○發生過性關係云云，則屬無稽。
(二)、被告甲○○、丙○○二人雖一致否認其等二人間有何男女交
    往情誼云云，並各執前詞云云置辯。惟查：
  1.前揭由本院依職權所翻拍被告甲○○門號為0000000000號行
    動電話內儲之所有簡訊照片，其中收件匣內門號為00000000
    00號行動電話所傳訊之內容，確係被告丙○○所傳送至被告
    甲○○上開門號行動電話內一節，已據被告丙○○於本院準
    備程序中當庭直言不諱（見本院卷第16頁），以被告丙○○
    所傳送簡訊之數量甚多，併參以卷內同為被告丙○○所持用
    之門號各為0000000000、0000000000、000000 0000 等電話
    ，與被告甲○○先後所持用之門號0000000000以及00000000
    00號行動電話長時間保持密集通聯往來之情形，另佐以卷存
    被告二人於越南大南遊樂園之親密合照，亦顯示被告甲○○
    依偎於被告丙○○身旁，或被告丙○○緊摟被告甲○○貼近
    站立之畫面，洵見被告二人情誼關係自當非比尋常。
  2.其次，經本院逐一細繹被告二人互傳簡訊之內容，除有被告
    二人彼此互傳撒嬌照片並記載例如：「哪時才能抱妳啊」或
    「親愛的老公我愛你」各等語之圖片簡訊外，其中被告丙○○所傳送予被告甲○○之文字簡訊內容，諸如：「寶貝老婆
    ，生日快樂，我要愛妳一輩子唷，好愛好愛妳唷」等語（接
    收時間為97年7 月6 日凌晨零時11秒）、「寶貝老婆，相處
    時間甚短正考驗我們的感情，這條路妳我都清楚坎坷崎嶇不
    平，一旦我們跨越了重重障礙必定海闊天空，……」等語（
    接收時間為97年8 月3 日晚間7 時4 分43秒）、「寶貝，我
    說過我們要共同度過這樣的難關，妳必須要支持我，妳要不
    放棄，我才能勇敢的過下去，我對妳的愛永遠不會改變，只
    希望妳能為了我們的愛勇敢的堅持，我們在一起一年了，風
    風雨雨都度過了，難道這一點小事就度不過嗎，妳明知道我
    是好愛妳，妳明知道我沒有妳我也不想活了，………，我就
    是只要妳，我只想跟妳在一起，千萬不要在趕我走了……」
    等語（接收時間為97年12月31日凌晨零時2 分29秒）、「寶
    貝不要這樣啦，妳越是這樣越是折磨我，妳難過我比妳更難
    過，目前這樣的處境是妳最不想見到的，我也說過我會盡我
    最大的努力去克服，我的心只屬於妳，我只希望妳一定要相
    信面對他們這樣的作法，我相當的痛苦，也相當的無奈，我
    們都能度過這麼多風風雨雨了，這次一定會很快就度過了，
    求求妳我的寶貝不要這樣對我啦」等語（接收時間為98年1
    月6 日晚間7 時35分3 秒）、「寶貝我愛妳，我就完全相信
    你，但妳給我的感覺就好像我在欺騙妳，有些事情並非想像
    中容易，當初我若跟你說我做不到，妳是不是會更不高興，
    我只能想辦法完成，現在遇到困難了，結果妳不給我溫暖，
    反而怪我答應妳卻做不到，下午我跟他說完後真的很忙，又
    是開推高機又是疊貨，很想打給妳又怕妳在睡覺吵到妳，晚
    點打又被妳不爽，我真的不知如何是好，我們相愛就一定要
    互相信任，我想我們一定要有良好的溝通，而不是永遠都是
    我在問妳怎麼了，妳都是回答沒什麼，寶貝我要睡覺囉，我
    真的好愛好愛妳，妳在我心中絕對是唯一—I LOVE YOU FOR
    EVER」等語（接收時間為98年2 月26日凌晨2 時38分23秒）
    、「一聽到妳的聲音，妳知道我有多興奮嗎，好想現在就在
    妳身旁，好好的抱著妳，一天沒見到妳真的是折磨，兩天沒
    見到妳就像世界末日，真希望時間過快點」等語（接收時間
    為97年5 月25日晚間7 時41分14秒）、「愛護妳、保護妳，
    真希望妳只屬於我一個人，我永遠是你最愛的老公，雖然離
    這目標還有距離，但我深信就快要實現了，有一天我們一定
    會幸福，一定要相信我」等語（接收時間為97年6 月1 日上
    午6 時26分38秒）、「妳在我身旁有一種很幸福的感覺，這
    是我從未有過的，妳說下輩子我們也要在一起，但我這樣才
    不滿足，我要我們做百世夫妻永不分開，起床後馬上打給我
    唷」等語（接收時間為97年6 月13日上午7 時34分33秒）、
    「我們談的戀愛和別人似乎不太一樣，但是只要我們倆彼此
    相愛，共同努力，相信我們一定可以實現願望，我一直是這
    麼想的。因為我想永遠和妳在一起」等語（接收時間為97
    年6 月22日下午5 時51分11秒）、「寶貝老婆，認識妳到愛
    上妳，才發現自己從沒這麼認真的愛過一個人，唯獨妳～讓
    我放下真感情，雖然很多難題存在我們之間，但我仍舊選擇
    繼續愛妳～直到永遠」等語（接收時間為97年6 月22日晚間
    8 時21分4 秒），以及被告甲○○所傳送予被告丙○○之文
    字簡訊內容，諸如：「老公和你一起工作好快樂啊我的生活
    裡不能少了你的一天希望和你手牽手一輩子和你建立一個幸
    福美滿的家庭你說好不好」等語（發送時間為97年6 月18日
    凌晨1 時43分30秒）、「老公抱著你好舒服好有安全感阿今
    夜我一定很好睡的老公你好棒阿我愛你Good nigh 」等語（
    發送時間為97年6 月20日凌晨1 時3 分51秒）、「老公想對
    你說我好愛你啊我的人生原本只要酸甜苦辣有了你就出現甜
    蜜與快樂在你身邊我過著無優無慮的生活好幸福啊謝謝你希
    望我們的愛能終於卷屬睡覺了晚安我愛你」等語（發送時間
    97 年6月22日凌晨1 時41分16秒）、「老公自同認識你我的
    生活過得好快樂阿你的愛帶來給我幸福你的付出減輕我的思
    鄉病………在這裡了6 年好不容易才找到真愛我的人可是還
    要面對現實的困難我好希望可以天天在你懷理舒服得睡覺我
    好愛你啊好愛好愛」等語（發送時間為97年7 月10日凌晨2
    時46分49秒）、「老公我好想你啊………我們的愛得來不易
    ，我不會再跟你發脾氣不會讓你難過了」等語（發送時間為
    97年8 月27日晚間9 時29分12秒）、「老公好想你啊面對一
    沒有感情的人還要和他住同一個房子日子真的很難熬阿我好
    想每天雙眼張開你就在我身邊不用你送什麼一個擁抱一吻就
    好了現在我要面對工作家人還要應付愛生氣愛吃醋的我我很
    心疼你知道嗎」等語（發送時間97年9 月28日下午4 時14分
    48秒）、「親愛的我們能夠遇見是一種緣分這個緣讓兩個不
    同背景的人綁在一起成為一對相愛的情人我們的緣有多久我
    不知道我只知道要好好珍惜現在的一切美好我自同和你親吻
    的哪時候開始我就認定了我這輩子的幸福就是要有你才會美
    滿我需要你溫暖的雙手帶我走過這個愛情河的橋樑我愛你以
    前現在以後到永遠…」等語（發送時間97年10月11日下午2
    時46分25秒）、「我很討厭這樣的我我不知道為什麼要讓自
    己過著好不開心也不知道什麼時候變得那麼的自私那麼的小
    氣我想我可能需要一點時間想一想要怎麼做不然看你們不能
    在一起但是我的心每一分每一秒都想著你我們在一起那時刻
    的甜蜜你也要想我喔我愛你好愛好愛」等語（發送時間為97
    年12月31日凌晨2 時5 分20秒）、「老公我要睡覺了我們在
    夢中見我愛你MY NU LOVE TANG CHI FOREVER 晚安」等語（
    發送時間為98年2 月15日凌晨2 時33分44秒）。由上開簡訊
    發送及傳送之時間、內容，非但清楚可見被告二人長期以來
    均互以所謂「寶貝老婆」、「老公」或「親愛的」等暱名互
    稱，而二人通訊往來之簡訊內容復均係清楚描述被告二人於
    交往中之感想，充分表達熱戀中男女間之熾熱愛意、女方無
    法脫離現有婚姻束縛之無奈、均已婚之被告二人面對不倫戀
    情所背負之社會壓力以及對未來共同生活之嚮往，內容真情
    流露，若非身陷其中而無法自拔，實難如此傳神。是以，被
    告丙○○諉稱：我平常在網路上玩遊戲就是會稱呼一個很好
    的朋友為「老婆」、「寶貝」云云，另被告甲○○辯稱：我
    之所以叫丙○○老公是因為一般好笑的稱呼而已云云，非但
    核與事理常情背離極甚，亦與前揭二人互傳簡訊內容有所出
    入，為本院所不採信。
(三)、被告甲○○復辯稱：錄音光碟之內容均是我虛構云云，而被
    告丙○○亦附和辯稱：被告甲○○於光碟譯文中提及曾與我
    發生性關係一事並不實在云云。但查：
  1.被告甲○○於偵查及本院準備程序中先是辯稱：我沒有跟告
    訴人回答說有跟丙○○發生性關係云云（見他卷第88頁、本
    院卷第16頁反面），嗣又翻稱：錄音譯文所示之內容均是我
    虛構云云（見本院卷第17頁），顯見被告甲○○就其是否曾
    向告訴人表示自己與被告丙○○發生性關係一事，前後供述
    反覆，本院已難遽信。
  2.其次，觀諸本院就告訴人所提出之錄音光碟勘驗結果，可知
    被告甲○○於談話當時曾向告訴人表示丙○○已婚並育有一
    子一女，但因被告丙○○本身婚姻生活並不幸福，伊與被告
    丙○○二人每日工作聊天，遂日久生情，而被告丙○○待伊
    甚好，亦曾拿錢讓伊拿回越南；事後伊與被告丙○○之不倫
    戀情為被告丙○○之父母及配偶得知，遭被告丙○○父母反
    對，伊並因而返回越南，在伊回越南兩個禮拜後，被告丙○○亦追至越南並打電話予伊，伊因而在越南與被告丙○○發
    生性關係等語，之後被告甲○○在告訴人追問下，又再次坦
    認二人自越南返臺後，又在臺灣地區發生過一次性關係等語
    ，有前述勘驗筆錄在卷可稽。經本院依職權調取被告二人之
    法務部入出境資訊連結作業查詢結果，復可知於96年1 月1
    日至99年3 月18日此段期間內，被告甲○○與丙○○二人均
    各僅有一次之入出境紀錄，其中被告甲○○出境時間為98年
    2 月21日，丙○○出境時間為同年3 月13日，而被告二人入
    境時間則均為98年3 月17日，經已核與前揭勘驗筆錄所示，
    被告甲○○向告訴人陳述：在伊返回越南後兩個禮拜，被告
    丙○○亦前往越南並打電話予伊等語不謀而合。參諸被告丙○○於本院準備程序中尚且坦承：「我承認甲○○進來公司
    以後，我有對他比一般同事好，我也有帶他出去吃飯、也有
    辦手機給他使用，也有去越南跟他一起遊玩，簡訊的內容也
    通通是我傳的，這些事實我都承認。我因為跟甲○○的事情
    也在家庭裡面鬧過幾次革命」等語（見本院卷第16頁），亦
    與前揭勘驗筆錄所載被告甲○○向告訴人表示被告丙○○之
    家人及配偶均已知悉其二人不倫感情之事若合符節。苟非因
    被告二人之外遇行徑曝光而不為被告丙○○家人所接受，被
    告丙○○又何來所謂「家庭革命」之有？況依被告甲○○到
    庭所述，告訴人年紀既比伊大，又覺得伊不懂事，所以伊很
    多事情都要聽告訴人的，雙方很難溝通等語（見本院卷第17
    頁），顯見被告甲○○與告訴人彼此夫妻間確有溝通不良之
    障礙存在。倘若被告甲○○平日就已難與告訴人溝通，其又
    何必於離家後再次返家而與告訴人談話時，故意虛捏攸關自
    己貞節與否之事以令彼此之溝通更陷泥淖？
  3.抑有進者，衡諸證人乙○○到庭所證，被告甲○○在98 年4
    月26日清晨離家前即曾向告訴人提出離婚之請求，雙方因而
    有所衝突，而告訴人在被告甲○○離家後，亦曾至派出所提
    出甲○○為失蹤人口協尋之聲請，迨至98年5 月1 日被告甲○○返家後，直至同年月11日告訴人錄下彼此對話內容為止
    ，告訴人與被告甲○○均未再有任何交談或爭執（見本院99
    年3 月12日審判筆錄第8 至9 頁）。併參以本院前揭勘驗筆
    錄所示前後譯文內容，被告甲○○直接向告訴人表示：「我
    會老實跟你講，你會瞭解他有多少，你知道有什麼？我會跟
    你老實講，我不會騙你什麼」、「你問幾次有什麼意義，有
    什麼意義，我就很老實的跟你講了，我就是這樣子的人了，
    我就我沒有，沒有那個臉面對你了嘛」各等語，經告訴人詢
    問被告甲○○：「那你是真心的喜歡他嗎？」，被告甲○○
    猶且斬釘截鐵回答：「對，而且他也是真心對待我的……」
    、「……，我們比誰都瞭解對方的狀況，我知道他有家庭，
    他知道我有家庭，我們知道我們這樣子做是不對的，可是我
    跟你的婚姻就這樣子，每天這樣子，不想每天這樣子過」等
    語（見本院99年3 月12日審判筆錄第3 頁、第5 至6 頁），
    在在可見被告甲○○因與被告丙○○感情日漸深厚，以致無
    法再對告訴人隱瞞自己對丙○○之愛意，為求得以離婚，遂
    將實情全盤托出，以令告訴人對其絕望甚明。若謂被告甲○○一心為求離婚，其大可逕向法院訴請裁判離婚，何必在虛
    捏其詞後，又反覆向告訴人表示自己已沒有顏面再面對告訴
    人，並懺悔已知所為實屬非是，如此豈不更難遂行自己離婚
    之目的？是認被告甲○○就此所辯，以及被告丙○○附合其
    詞所為辯解，均屬事後避重就輕之詞，洵無可取。
(四)、被告丙○○再辯稱：告訴人乙○○曾多次使用未顯示號碼之
    電話打來我住家、住家辦公室、工廠及手機，經我調閱相關
    通聯紀錄才知道是告訴人乙○○打的；因為告訴人曾打電話
    來我家向我家人說我出車禍要家人去處理，又說蘆竹鄉海湖
    村的角頭要找我去處理事情，我太太才會同意我傳送簡訊給
    告訴人，讓告訴人知道我們將對被告甲○○提出妨礙家庭的
    告訴云云。惟查：
  1.觀諸卷存被告丙○○於98年5 月11日以其持用之0000000000
    門號行動電話傳送予乙○○之簡訊內容，其上明載：「許先
    生，經跟律師討過後決定對您太太提出妨礙家庭告訴，還有
    若你堅持找麻煩，我們也會對你提出恐嚇告訴，所有證據皆
    已錄音，請勿存僥倖心態」等語（見他字卷證物袋內），由
    被告丙○○於該簡訊內所提及之相關法律告訴之專有名詞、
    刑案蒐證技巧觀之，已足認被告丙○○絕非毫無法律常識之
    人，其刻意區別使用所謂「妨害家庭」或「恐嚇」等名詞，
    絕非空穴來風，自有其特殊用意。被告丙○○辯稱：我對法
    律不懂，簡訊是我亂講的云云，顯非事實。
  2.次參以被告丙○○當庭所直言：「當時我傳要告甲○○妨害
    家庭的簡訊給乙○○，確實是我太太的意思，因為乙○○當
    時打了太多電話來，我跟我太太溝通後，都希望乙○○不要
    再打來，所以才會傳這個簡訊，不過我們沒有問過律師，我
    跟甲○○之間的事情不是只有乙○○知道而已，我們家的人
    都知道，我太太當時也堅持要告甲○○，但是我跟我太太有
    溝通過，他才沒有要告甲○○，我太太也知道我要傳這個簡
    訊給乙○○」、「我所指跟甲○○之間的事情，就是我跟她
    常常在一起出去玩，我家人覺得不行」等語（見本院99年3
    月12日審判筆錄第15頁），表面上被告丙○○雖看似在完全
    撇清該通簡訊內容與本案之關連性。但若非被告丙○○之配
    偶早已獲知丙○○與甲○○二人間發生不倫外遇，被告丙○○之配偶究要如何對甲○○提出「妨害家庭」之告訴？而被
    告丙○○又為何需說服其配偶勿向甲○○提出「妨害家庭」
    告訴？實與常情有悖。果如被告丙○○所辯，其傳送該通簡
    訊之目的係為阻止告訴人再打電話騷擾一節屬實，依前揭簡
    訊內容所示，其本可依其自行蒐證或調閱相關通聯紀錄之結
    果，逕向檢警提出恐嚇告訴，何需在同一次傳送之簡訊內容
    中，先向乙○○表示將對甲○○提出妨害家庭之告訴，之後
    才附帶對乙○○表示自己已蒐證並提出恐嚇之告訴？更與事
    理有違。是認被告丙○○就此所為辯解，尚非可取。
(五)、被告丙○○又辯稱：乙○○既然有看到我於98年4 月26日凌
    晨開車在附近繞來繞去，當天為何不把我叫下來云云。惟被
    告甲○○既不否認其於離家當天確曾聯絡被告丙○○前來接
    送，且證人乙○○又係其後在98年5 月11日晚間11時20分許
    ，始得知被告甲○○確曾與被告丙○○發生性關係，此據證
    人乙○○先後證述無訛，是證人乙○○在此之前縱有懷疑被
    告甲○○與丙○○有染，亦無具體證據，遑論證人乙○○於
    法律上亦無任何權利足以要求行駛經過之被告丙○○下車。
    被告以此為辯，亦無可採。
(六)、綜上，本件被告二人通姦、相姦之犯行堪以認定，被告二人
    前揭所辯均無可採，本件事證明確，應予依法論科。
三、核被告甲○○所為，係犯刑法第239 條前段之通姦罪，被告
    丙○○所為，係犯刑法第239 條後段之相姦罪。爰審酌被告
    二人均無任何前科紀錄，此有臺灣高等法院被告前案紀錄表
    在卷可稽，堪認素行尚可，復考量被告甲○○、丙○○二人
    均係有配偶之人，理應知悉夫妻雙方互負之忠實義務，觀乎
    婚姻關係之圓滿，縱有夫妻相處摩擦以致情感淡薄或品質欠
    佳等因素存在，亦應妥適處理，迨婚姻關係結束後，另行發
    展男女情感，詎被告二人均無視於社會風俗禮教，不知謹守
    男女分際，而為前揭通姦、相姦行為，實值非難，並兼衡其
    等之智識程度、社會經驗、對告訴人所造成之傷害等一切情
    狀，分別量處如主文所示之刑，並均諭知易科罰金之折算標
    準，以資懲儆。
據上論斷，應依刑事訴訟法第299 條第1 項前段，刑法第239 條
前段、後段、第41條第1 項前段，判決如主文。
本案經檢察官吳佳美到庭執行職務。
中    華    民    國    99    年    3     月    31    日
                  刑事第八庭    法  官  呂綺珍
附錄論罪科刑法條：
中華民國刑法第239條
（通姦罪）
有配偶而與人通姦者，處 1 年以下有期徒刑。其相姦者亦同。
以上正本證明與原本無異。
如不服本判決應於收受判決後10日內向本院提出上訴書狀，並應
敘述具體理由。其未敘述上訴理由者，應於上訴期間屆滿後20日
內向本院補提理由書(均須按他造當事人之人數附繕本)「切勿逕
送上級法院」。
                                書記官   范升福
中    華    民    國    99    年    4     月    2     日

司法院資訊處製作；財團法人民間司法改革基金會備份。
